【裁判字號】    90,訴,108
【裁判日期】    900731
【裁判案由】    偽造文書等
【裁判全文】
臺灣新竹地方法院刑事判決                            九十年度訴字第一八號
    公  訴  人  臺灣新竹地方法院檢察署檢察官
    被      告  甲○○
右列被告因偽造文書等案件，經檢察官提起公訴（八十九年度偵字第五八六二號），
本院判決如左：
    主  文
甲○○連續行使偽造私文書，足以生損害於他人，處有期徒刑捌月。緩刑貳年，緩刑
期內付保護管束。
於財團法人聯合信用卡處理中心印製、編號00000000號簽帳單上偽造之「洪
明吉」署押共參枚，及卡號0000000000000000號、0000000
000000000號之偽造信用卡各壹張，及變造之「洪明吉」國民身分證上「甲
○○」之照片壹枚，均沒收。
    事  實
一、甲○○因缺錢花用，於民國八十九年十月間某日見自由時報之分類廣告上刊有販
    售信用卡之訊息，遂於八十九年十月四日上午十點與某不詳姓名年籍之成年男子
    ，相約在在高雄市立文化中心前見面，甲○○以新台幣（下同）三萬元之代價，
    購買偽造之信用卡二張（台新銀行新光三越卡卡號：000000000000
    0000號、中國信託商業銀行卡號：0000000000000000），
    且為配合刷卡時商家查核身分，並於前揭時地與該男子共同基於變造特種文書之
    犯意聯絡，由甲○○提供其所有照片一幀予該男子，再由該男子以換貼照片之方
    式，變造姓名為洪明吉、身分證統一編號：Ｚ000000000號之特種文書
    國民身分證一枚，同年十月十一日該男子復於上開地點將該枚身分證與偽造之信
    用卡二張併同交予甲○○，足以生損害於洪明吉及戶政機關對於身分證管理之正
    確性。嗣甲○○於上開二張信用卡偽簽「洪明吉」之署押後，旋即基於為自己不
    法所有以及行使偽造信用卡之概括犯意，於八十九年十月十三日十七時許，在位
    於新竹市○○街七五號之寶島運動廣場商店內，持前述偽造之台新銀行新光三越
    卡（卡號：0000000000000000號），向該店店員丙○○購買外
    套一件、襪子二雙，合計二千一百九十元，使丙○○誤信其所持用之上開信用卡
    係屬真正且甲○○確為該信用卡之持卡人，而允其簽帳消費，並由丙○○交付一
    式三聯之簽帳單後，均由甲○○在簽帳單第一聯上偽造「洪明吉」之簽名，並複
    寫偽造在該簽帳單第二聯與第三聯上，而偽造上開簽帳單之私文書，且將偽造之
    簽帳單行使交付於丙○○收執核對，詐得外套一件、襪子二雙，足以生損害於寶
    島運動廣場商店、遭偽簽姓名之「洪明吉」及真正之發卡銀行發卡之正確性以及
    財團法人聯合信用卡處理中心管理之正確性；嗣甲○○於同日十七時三十五分許
    ，在位於新竹市○○路三十號一樓中興百貨內之夢幻金飾店，欲以如前述之方式
    向該店店員乙○○冒刷購買價值一萬四千一百二十三元之金飾時，因卡片無法辨
    識，經向聯合信用卡中心呈報後發覺有異，遂暗中報警處理，於同日十七時三十
    時五分許當場查獲，並扣得變造之「洪明吉」身分證一枚、偽造之信用卡二張（
    台新銀行新光三越卡卡號：0000000000000000號、中國信託商
    業銀行卡號：0000000000000000）。
二、案經新竹市警察局第二分局報請臺灣新竹地方法院檢察署檢察官偵查起訴。
    理  由
一、訊據被告甲○○對於前揭犯罪事實迭於警訊、檢察官訊問、本院審理時坦承不諱
    ，經核與證人丙○○、乙○○於警訊、偵查中所述大致相符，此外，復有變造之
    「洪明吉」身分證一枚、偽造之信用卡二張（台新銀行新光三越卡卡號：000
    0000000000000號、中國信託商業銀行卡號：000000000
    0000000），以及簽帳單商店存根聯影本一紙扣案可佐（見偵查卷第二十
    二頁），又扣案之二張信用卡經送財團法人聯合信用卡處理中心鑑定結果，此二
    張卡外觀上有諸多特徵與真卡不符，可認定為偽製之信用卡，亦有該中心九十聯
    卡會服字第０七一號函在卷足憑。本件事證明確，被告犯行堪以認定。
二、(1)按身分證屬於品行能力相類證書之一種。被告甲○○與姓名年籍不詳之成年男
    子變造「洪明吉」之身分證，足以生損害於洪明吉及戶政機關對於身分證管理之
    正確性，核被告此部份所為，係犯刑法第二百十二條之變造特種文書罪；被告就
    變造特種文書犯行與姓名年籍不詳之成年男子間，有犯意聯絡及行為分擔，為共
    同正犯。(2)次按信用卡以磁帶紀錄該卡之卡號及持卡人之年籍、信用額度等資料
    ，經電腦解讀後，足以為表示持卡人之消費、信用等資料之證明，依刑法第二百
    二十條第二項規定，應以準文書論。被告甲○○行使前開偽造之信用卡刷卡簽帳
    後，雖刑法第二百零一條之一將信用卡歸入於相類有價證券之性質，且同條第二
    項增訂為「行使前項偽造、變造之信用卡、金融卡、儲值卡或其他相類作為簽帳
    、提款、轉帳或支付工具之電磁紀錄物，或意圖供行使之用，而收受或交付於人
    者，處五年以下有期徒刑，得併科三萬元以下罰金」，並於九十年六月二十日公
    佈施行，於同年月二十二日生效，然比較新舊法之規定，以被告行為時之法律對
    被告有利，依刑法第二條第一項但書之規定，本件自應適用被告行為時之法律，
    首應敘明。另按簽帳單具有持卡人與特約商店之交易契約書之性質，並具有持卡
    人經由收單銀行請求發卡銀行撥款之請求書或指示文件之性質，持卡人於該簽帳
    單簽名，即表示對所簽之金額負責之意，是該簽帳單之性質為私文書，末以被告
    持偽造信用卡供商家讀取資料後，行使偽造之簽帳單私文書，均足以生損害於特
    約商店、遭偽簽姓名之「洪明吉」及真正之發卡銀行發卡之正確性以及財團法人
    聯合信用卡處理中心管理之正確性。核被告行使偽造之信用卡，係犯刑法第二百
    十六條、第二百二十條第二項、第二百十條之行使偽造準文書罪，其於信用卡上
    偽造署押之階段行為，為行使偽造準文書之行為所吸收，不另論處；又被告行使
    偽造之簽帳單私文書，係犯刑法第二百十六條、第二百十條之行使偽造私文書罪
    ，其於簽帳單上偽造署押之階段行為、偽造簽帳單之低度行為，亦分別為偽造簽
    帳單、行使偽造簽帳單之行為所吸收，亦均不另論處；被告持前開偽造之信用卡
    於寶島運動廣場商店購物，係犯刑法第三百三十九條第一項之詐欺取財罪，又於
    新竹市中興百貨內之夢幻金飾店已著手於犯罪之實施而未詐得財物，係犯刑法第
    三百三十九條第三項、第一項之詐欺取財未遂罪。被告二次行使偽造私文書、詐
    欺取財犯行，均時間緊接，方法相同，觸犯構成要件相同之罪名，顯係基於概括
    犯意為之，依連續犯規定，各論以一行使偽造私文書、詐欺既遂罪，並皆依法加
    重其刑。(3)惟被告行使偽造私文書之目的即在詐取財物，且其前揭共同變造特種
    文書之犯行，亦係為配合行使偽造私文書與詐取財物之目的，所犯上開各罪，有
    方法結果之牽連關係，應從一重之行使偽造私文書罪論處，公訴人認被告所犯變
    造特種文書與行使偽造私文書二罪間，犯意各別，應予分論併罰，尚有誤會。爰
    審酌被告並無刑案前科，僅因缺錢花用，即購買偽造之信用卡持之冒刷詐購財物
    ，並與不詳姓名男子共同變造身分證以便配合商家查詢，實屬不該，惟犯後已深
    知悔悟，坦承所有犯行，態度尚佳，頗知悔過等一切情狀，量處如主文所示之刑
    。末查被告未曾受有期徒刑以上刑之宣告，目前有正當工作，有臺灣高等法院被
    告全國前案紀錄表一份可稽，此次因一時貪念而罹刑章，經此偵審程序及科刑之
    教訓，應知所戒慎，信無再犯之虞，本院認前開對其宣告之刑以暫不執行為適當
    ，爰宣告緩刑二年，緩刑期內付保護管束，以勵自新。
三、扣案之偽造信用卡二張（台新銀行新光三越卡卡號：000000000000
    0000號、中國信託商業銀行卡號：0000000000000000），
    係被告所有且供犯罪所用之物，另扣案之變造「洪明吉」身分證一幀，固非被告
    所有，惟該變造之身分證上之被告照片一枚，為被告所有，且係被告供變造特種
    文書犯罪所用之物，爰均依刑法第三十八條第一項第二款規定宣告沒收；又被告
    於於財團法人聯合信用卡處理中心印製、編號00000000號簽帳單上偽造
    「洪明吉」之署名共三枚（一式三聯），均係被告偽造之署押，雖未扣案，然無
    證據證明業已滅失，均應依刑法第二百十九條之規定宣告沒收。至於前開二張偽
    造信用卡上之「洪明吉」之簽名署押，已因信用卡之宣告沒收而包括在內，不再
    另為沒收之諭知。
四、公訴意旨另以：前述偽造之二張信用卡，係被告甲○○委由上開不詳姓名年籍之
    成年男子偽造他人信用卡內碼所偽製，因認被告與該男子共同涉犯偽造準文書罪
    。按犯罪事實應依證據證認定之，無證據不得推定其犯罪事實。又不能證明被告
    犯罪者，應諭知無罪之判決。刑事訴訟法第一百五十四條、第三百零一條第一項
    分別定有明文。次按刑事訴訟法上所謂認定犯罪事實之證據，係指足以認定被告
    確有犯罪行為之積極證據而言，該項證據自須適合於被告犯罪事實之認定，始得
    採為斷罪資料。如未能發現相當證據，或證據不足以證明，自不能以推測或擬制
    之方法，以為裁判之基礎。又刑事訴訟上證明之資料，無論其為直接或間接證據
    ，均須達於通常一般之人均不致有所懷疑，而得確信其為真實之程度，始得據為
    有罪之認定，若其關於被告是否犯罪之證明未能達此程度，而有合理性懷疑之存
    在，致使無從形成有罪之確信，根據「罪證有疑，利於被告」之證據法則，即不
    得遽為不利被告之認定。此分別有最高法院二十九年上字第三一○五號、四十年
  臺上字第八六號、七十六年臺上字第四九八六號判例可資參照。公訴人認被告與
    該不詳姓名年籍之成年男子涉嫌此部份偽造準文書罪，無非係以被告自白以及扣
    案之信用卡經送請財團法人聯合信用卡處理中心鑑定結果為其論據，惟查，扣案
    之信用卡二張固為偽製，然被告始終堅稱其因缺錢花用，看到自由時報之分類廣
    告上刊有販售信用卡之訊息，有意購買而與該男子相約會面並價購之，而本件該
    不詳姓名男子並未到案，復查無供偽造信用卡所用之器械或原料，職是，僅憑被
    告前開所陳即認定扣案之二張信用卡係該男子受被告委託所偽製，尚嫌速斷，此
    外亦查無其他積極證據足資認定被告涉有此部份罪嫌，依法原應為被告無罪之諭
    知，然公訴意旨認此部份犯行已為行使偽造準文書罪所吸收，爰不另就此部份為
    無罪之諭知，附此敘明。
五、據上論斷，應依刑事訴訟法第二百九十九條第一項前段，刑法第二條第一項但書
    、第五十六條、第二百十六條、第二百十二條、第二百二十條第二項、第二百十
    條、第三百三十九條第一項、第五十五條、第七十四條第一款、第九十三條第一
    項、第二百十九條、第三十八條第一項第二款，罰金罰鍰提高標準條例第一條前
    段，判決如主文。
本案經檢察官吳金棟到庭執行職務。
中      華      民      國    九十    年      七     月       三十一    日
                              臺灣新竹地方法院刑事第一庭
                                      法    官 李珮瑜
右正本證明與原本無異。
如不服本判決，應於判決送達後十日內向本院提出上訴狀 (應附繕本)，上訴於臺灣
高等法院。
                                      書 記 官 陳秀子
中      華      民      國    九十    年      七     月       三十一    日
附錄本案論罪科刑實體法條全文：
刑法第三百三十九條
意圖為自己或第三人不法之所有，以詐術使人將本人或第三人之物交付者
，處五年以下有期徒刑、拘役或科或併科一千元以下罰金。
以前項方法得財產上不法之利益或使第三人得之者，亦同。
前二項之未遂犯罰之。
刑法第二百十條
偽造、變造私文書，足以生損害於公眾或他人者，處五年以下有期徒刑。
刑法第二百十六條
行使第二百十條至第二百十五條之文書者，依偽造、變造文書或登載不實事項或使登
載不實事項之規定處斷。
刑法第二百十二條
偽造、變造護照、旅券、免許證、特許證及關於品行、能力服務或其他相類之證書、
介紹書, 足以生損害於公眾或他人者, 處一年以下有期徒刑、拘役或三百元以下罰金
。


司法院資訊處製作；財團法人民間司法改革基金會備份。
